【裁判字號】    89,易,601
【裁判日期】    890612
【裁判案由】    侵占
【裁判全文】
臺灣臺中地方法院刑事判決                          八十九年度易字第六Ｏ一號
    公  訴  人  臺灣台中地方法院檢察署檢察官
    被      告  乙○○
    選任辯護人  蔡定生
右列被告因侵占案件，經檢察官提起公訴（八十八年度偵字第一六四三Ｏ號），本院
判決如左：
    主      文
乙○○無罪。
    理      由
一、公訴意旨略以：被告乙○○於民國八十五年十二月間邀被害人甲○○合夥，每人
    投資新台幣（下同）十五萬元共同合夥經營泓昇機械模型企業社，由被告乙○○
    對外負責業務，被害人甲○○負責內部帳務等工作，詎被告乙○○竟意圖為自己
    不法之所有，於八十六年七、八月間，將向客戶收取之帳款計七月份為二十一萬
    九千二百二十一元、八月份為十萬七千一百二十五元、九月間為三萬元，未依規
    定繳回，擅自挪用侵占入已，嗣經被害人甲○○發現，屢經摧討，被告乙○○均
    不予理會，嗣經被害人甲○○聲請法院假扣押被告乙○○之財產，被告乙○○始
    於八十七年二月間聲請調解，應允連同之前向被害人甲○○所借十五萬七千元，
    分十期按月清償，每期支付五萬三千元，詎被告乙○○僅清償一次，即拒不給付
    ，因認被告乙○○涉有刑法第三百三十六條第二項之業務侵占罪嫌云云。
二、按犯罪事實應依證據認定之，無證據不得推定其犯罪事實，又不能證明被告犯罪
    者，應為無罪判決之諭知，刑事訴訟法第一百五十四條、第三百零一條第一項定
    有明文。又認定不利於被告之證據須依積極證據，苟積極證據不足為不利於被告
    事實之認定時，即應為有利被告之認定，更不必有何有利之證據，最高法院三十
    年上字第八一六號判例可資參照。
三、公訴人認被告乙○○涉犯侵占罪行，無非以被害人甲○○之指訴，及被告交付被
    害人之支票及退票理由單可稽，且依常理判斷，向客戶所收帳款，理應繳回所營
    事業，而被告辯稱係借用向客戶所收帳款，惟卻無任何憑證為其主要論據。訊據
    被告堅決否認右揭犯行，辯稱：泓昇機械模型企業社係其個人經營，甲○○係其
    員工，是甲○○見生意好，主動要投資，投資款項十五萬元，業務都是其在處理
    ，甲○○僅係隱名合夥人，亦僅有利益分配權及查帳權而已，並無所有權，其未
    侵占等語。經查：泓昇機械模型企業社原係被告獨資經營，被害人於八十五年十
    月間至被告處工作，後來由被害人投資十五萬元，一直到八十六年九月份始終止
    投資等情，業據被害人於本院審理時指述明確，而被害人於八十七年一月二十二
    日曾聲請本院以八十七年度執全字第一六六號執行假扣押查封被告所有之木工鋸
    片機、木工彎鋸機、木工自動爆花機、木工單面爆壓機、本工鋸花機一台及慶岱
    機電鑽床各一台，此經本院調閱上開執行案卷查明屬實，足證被害人亦承認上開
    機械俱屬泓昇機械模型企業社即被告單獨所有，而與合夥財產應屬合夥人公同共
    有之情形迥異，被害人應係泓昇機械模型企業社之隱名合夥人，殆無疑義。按隱
    名合夥之事務，專由出名營業人執行之；隱名合夥人之出資，其財產權移屬於出
    名營業人；出名營業人，除契約另有訂定外，應於每屆事務年度終計算營業之損
    益，其應歸隱名合夥人之利益，應即支付；隱名合夥契約終止時，出名營業人，
    應返還隱名合夥人之出資及給予其應得之利益，修正前民法第七百零四條第一項
    、第七百零二條、第七百零七條第一項及第七百零九條前段定有明文，故在隱名
    合夥之情形下，合夥事業之營收仍歸出名人所有，僅於事務年度終應計算損益，
    支付應歸隱名合夥人之利益，是縱使出名人在事務年度終計算損益前，擅自處分
    隱名合夥事業之營收，仍難認係侵占隱名合夥人之出資或合夥財產，自不得以侵
    占罪相繩。
四、綜上所述，被告之行為尚不構成侵占罪，其辯解應屬可採，此外復查無其他積極
    之證據足以證明被告有何公訴人所指之侵占犯行，既不能證明被告犯罪，爰依法
    為無罪判決之諭知。
據上論斷，應依刑事訴訟法第三百零一條第一項判決如主文。
中      華      民      國      八十九    年      六      月    十二    日
                                      臺灣台中地方法院刑事第七庭
                                          法  官  簡  源  希
右正本證明與原本無異。
如不服本判決，應於判決送達後十日內向本院提出上訴狀，上訴於臺灣高等法院臺中
分院( 須附繕本 )。
                                          書記官
中      華      民      國      八十九    年      六      月    十二    日


司法院資訊處製作；財團法人民間司法改革基金會備份。
